臺灣臺中地方法院刑事判決　　　　　　　　　　　　　九十年度易字第一七四號
　　公　訴　人　台灣台中地方法院檢察署檢察官
　　被　　　告　戊○○
　　　　　　　　乙○○
右列被告因贓物案件，經檢察官提起公訴（九十年度偵字第九二九七號），本院判決
如左：
    主  文
乙○○收受贓物，累犯，處有期徒刑伍月，如易科罰金，以參佰元折算壹日。
戊○○無罪。
    事  實
一、乙○○曾於民國（下同）八十四年五月四日因違反肅清煙毒條例案件，經本院判
    處有期徒刑三年六月確定，甫於八十七年十月十六日執行完畢，竟均不知悔改，
    乙○○因涉案遭通緝，而於八十八年十一月二十五日晚上七時許至八十九年一月
    十三日下午五時許之間某時，在不詳地點，明知他人所交付之甲○○之身分證係
    來源不明之贓物（甲○○之身分證係於八十八年十一月二十五日晚間七時許，在
    台中市○○路一六六號七樓之三失竊），竟仍予收受，並於八十九年一月十三日
    下午五時許持前開身分證到台中市○○路○段二八五號四樓之十找戊○○，看有
    無辦法變造該身分證，戊○○尚未應允收受時，即為警持搜索票前往前開處所查
    緝毒品時，當場查獲前開身分證一紙及陳紀淞（已死亡）之身分證一紙、窗戶邊
    之安非他命一包、吸食器一組及置物櫃內之安非他命二包。
二、案經台中市警察局移請台灣台中地方法院檢察署檢察官偵查起訴。
    理  由
甲、有罪部分：
一、訊據被告乙○○矢口否認持有過前開身分證，被告乙○○辯稱：當天伊與丙○○
    只是去找戊○○吸食毒品，並未拿身分證給戊○○云云，經查：（一）查獲之甲○○身分證確係甲○○於八十八年十一月二十五日十九時許失竊之贓物，業據被
    害人甲○○於警訊中指述明確，並有贓物領據一紙、甲○○身分證影本一紙附卷
    可憑。（二）被告乙○○於警訊中坦承找戊○○是為了看看是不是能變造他人身
    分證等語，核與被告戊○○於偵審中供稱被告乙○○是為了找伊變造身分證等語
    相符，亦核與證人丁○○於本院審理時證稱：八十九年一月十三日十五時許乙○○到查獲地點，問戊○○會不會變造身分證等語相符，是以被告乙○○確係為了
    變造身分證乙事才到被告戊○○前揭住處去的，可以認定。（三）本案被告乙○○在警員進入搜索之前即逃逸，惟被告戊○○在警員進入之前有一分鐘以上之準
    備時間，被告乙○○甚至有逃逸之時間，有被告戊○○之警訊筆錄可憑，是以倘
    扣案之身分證係由被告戊○○取出，其知悉警員到場，必然將之藏匿於較隱密之
    處，經查本件扣案之身分證二張係在近窗台邊的床頭櫃上面被查獲，無東西覆蓋
    ，業據證人林怡和即本案查獲員警於偵查中證述明確，是以被告戊○○供稱：伊
    以為被告乙○○會帶走該身分證等語，與常理相符，可以採認。（四）被告戊○○於警訊初供時陳稱該二枚身分證係乙○○所有，嗣於台灣台中地方法院檢察署
    檢察官偵訊時供稱不知是乙○○或其他朋友帶來的，或稱不知是否為萬偉新帶來
    的云云，是被告戊○○在偵查之始有坦護被告乙○○之情形，而證人丁○○於偵
    查中亦僅指出吸食器為被告乙○○所有，身分證乙事則推稱不知何人所有，嗣改
    稱伊當天查獲時根本不在場云云，亦有坦護被告乙○○之情形，堪信被告乙○○
    與被告戊○○及證人丁○○均無怨隙，而查獲之前復有乙○○之友人在場，業據
    被告戊○○、乙○○供證明確，核與證人丁○○結證情節相符，被告戊○○及證
    人丁○○為求脫罪，亦無需誣指被告乙○○持有前開身分證二枚。（五）證人丁○○於本院調查時結證稱：看到被告乙○○從褲袋裡拿出二張身分證問戊○○會
    不會改云云，核與被告乙○○所述相符，是以被告乙○○辯稱扣案之身分證並非
    伊帶去的，不足採信。被告乙○○犯行，洵堪認定。
二、核被告乙○○所為係犯刑法第三百四十九條第一項之收受贓物罪，被告乙○○曾
    於八十四年五月四日因違反肅清煙毒條例案件，經本院判處有期徒刑三年六月確
    定，甫於八十七年十月十六日執行完畢，有台灣高等法院被告全國前案紀錄表一
    紙附卷可憑，五年內再犯本件有期徒刑以上之罪，為累犯，依法加重其本刑。爰
    審酌被告乙○○素行不良，本案之動機、目的、手段及犯罪所得之利益雖然不多
    ，但係預備供變造身分證之用，及犯後飾詞狡辯等一切情狀，量處如主文所示之
    刑，並諭知易科罰金之折算標準。
三、公訴人另以被告乙○○同時收受陳紀淞之身分證一枚亦同時犯收受贓物罪嫌云云
    ，惟犯罪事實應依證據認定之，無證據不得推定其犯罪事實，刑事訴訟法第一百
    五十四條定有明文，經查案外人陳紀淞於八十七年二月二十七日前即因死亡而除
    戶，有法務部戶役政連結作業系統一紙附卷可憑，已無從訊問其身分證是否有遺
    失、典當、失竊之情事，是以該枚身分證是否為贓物，既無從認定，本案公訴人
    起訴被告乙○○明知該枚身分證為贓物乙節，自屬無據，此外復查無其他積極證
    據足以證明該枚身分證為贓物，何時成為贓物，原應為無罪之判決，惟公訴人認
    此部分與前開論罪科刑部分，有裁判上一罪之關係，爰不另為無罪之諭知。
乙、無罪部分：
一、公訴意旨以：被告戊○○於不詳時間、地點明知不詳姓名之人所交付之甲○○、
    陳紀淞之身分證係來源不明之贓物，竟與被告乙○○共同收受持有，因認被告戊○○與被告乙○○共犯刑法第三百四十九條第一項之罪等語。
二、惟按犯罪事實應依證據認定之，無證據不得推定其犯罪事實，刑事訴訟法第一百
    五十四條定有明文。且事實之認定，應憑証據，如未能發現相當証據，或証據不
    足以証明，自不得以推測或擬制之方法，以為裁判基礎。最高法院四十年台上字
    第八六號著有判例可資參照。
三、訊據被告戊○○堅決否認有收受贓物犯行，辯稱：被告乙○○拿二張身分證來伊
    住處說要伊看看能不能變造身分證，伊沒有答應，所以並未收受身分證等語，公
    訴人認被告戊○○亦收受持有該身分證，無非以被害人甲○○之身分證在伊住處
    查獲且被害人甲○○於警訊中指述身分證遭竊之經過等語為據，惟查：（一）案
    外人陳紀淞於八十七年二月二十七日前即因死亡而除戶，有法務部戶役政連結作
    業系統一紙附卷可憑，已無從訊問其身分證是否有遺失、典當、失竊之情事，是
    以該枚身分證是否為贓物，既無從認定，本案公訴人起訴被告戊○○明知該枚身
    分證為贓物乙節，自屬無據；（二）被害人甲○○之身分證係被告乙○○於本案
    查獲前半個小時左右攜入，並於逃逸時留下，業經本院就前開認定闡述於前，茲
    不贅論，則本案之重點在於被告戊○○是否有收受前開被害人之身分證，而不能
    以被告對於身分證之來源為不同之供述即認定其與被告乙○○共同收受贓物；（
    三）證人丁○○於本院審理時結證稱：被告乙○○拿出身分證之後，被告戊○○
    尚未收受，警方即進入搜查等語明確；（四）本案被告乙○○不否認有變造身分
    證之打算，且供稱伊知道被告戊○○有變造之辦法，業據被告乙○○到庭供述明
    確，倘身分證係被告戊○○所持有，有能力變造者亦係戊○○，則被告戊○○變
    造完成交付被告乙○○即可，雙方何必於查獲前拿出來端詳？（五）衡諸常情，
    被告二人並非至親好友，被告乙○○要求被告戊○○變造身分證，必然是在代價
    談妥之後，被告戊○○始可能應允收受，本案被告乙○○進入該處所之時間詎警
    方到達間不過半小時之時間，被告戊○○供稱伊尚未收受身分證，可以採信。
    此外復查無其他積極證據足以證明被告戊○○有收受贓物犯行，而刑法第三百四
    十九條第一項亦不處罰未遂或預備犯，自應就被告戊○○部分諭知無罪之判決。
據上論斷，應依刑事訴訟法第二百九十九條第一項前段、第三百零一條第一項，刑法
第三百四十九條第一項、第四十一條第一項前段、第四十七條，罰金罰鍰提高標準條
例第一條前段、第二條，判決如主文。
中    華    民    國      九十一      年       一      月      十七     日
                                臺灣臺中地方法院刑事第二庭
                                      法  官  陳 如 玲
右正本證明與原本無異。
如不服本判決，應於判決送達後十日內向本院提出上訴狀，上訴於臺灣高等法院臺中
分院( 須附繕本 )。
                                      書記官
中    華    民    國      九十一      年       一      月     二十一    日
附錄犯罪法條
刑法第三百四十九條
收受贓物者，處三年以下有期徒刑、拘役或五百元以下罰金。
搬運、寄藏、故買贓物或為牙保者，處五年以下有期徒刑、拘役或科或併科一千元以
下罰金。
因贓物變得之財物，以贓物論。
